臺灣臺北地方法院刑事裁定　　　　　　　94年度聲判字第29號
聲　請　人　乙○○○
代　理　人　田鴻鈞律師
被　　　告　甲○○
上列聲請人因被告偽造文書等案件，不服臺灣高等法院檢察署檢
察長94年度上聲議字第553 號駁回再議處分（原偵查案號：臺灣
臺北地方法院檢察署92年度偵字第22179 號），聲請交付審判，
本院裁定如下：
    主  文
聲請駁回。
    理  由
一、聲請意旨略以：
  (一)就被告涉嫌偽造文書部份：
  1.其業於臺灣臺北地方法院檢察署提出證三、證三之一為證據
    ，其中證三乃被告寄予聲請人之夫唐義煌使之轉交聲請人簽
    章之「通知書」，聲請人因未欠此款項，即拒絕簽名蓋章，
    詎被告即以其所保管之聲請人身分證、戶口名簿、保險單及
    印章，在其基隆市七堵區○○○街16號住所，盜蓋於其自行
    捏造之另一通知書上，此即證三之一，並向不知情之法院聲
    請支付命令。因聲請人立即提出異議，因而使被告以偽造為
    詐騙之手段未予得逞；惟其偽造文書之犯行應已構成。按此
    一支付命令係具有「公證力」之文書，已證被告當時確曾保
    管聲請人上開物品和盜蓋。詎原處分仍以「聲請人不能舉證
    」，又謂「聲請人以推測之詞稱因被告曾寄通知書予聲請人
    即謂被告盜蓋印章」，進而駁回再議，顯係疏於檢視上開證
    據所致。
  2.當時兩造情同母子，被告斯時寄此通知書，乃希望聲請人能
    於其上簽名、蓋章，其未料聲請人逕拒絕簽捺，嗣即將其所
    代保管之印章盜蓋，有上開公文書可佐；詎原處分謂「茍如
    聲請人所言，被告自始保管聲請人之印章其毋庸寄出通知書
    」，尚與論理法則相悖。
  3.被告曾供稱「寄信之後一周左右我帶著這份通知書到新店市
    ○○路626號2樓，希望我們就以這份通知書作為還錢的基準
    ．．告訴人親自在借款人欄蓋她自己的印章」及「告訴人在
    通知書上蓋章是下午5 點半左右」等語，尤足證明被告上述
    所供證高檢署之原處分書和經驗法則相悖而不足採，蓋一則
    被告已自承希望不用其保管之印章，而用聲請人之印章；二
    則聲請人當時係以開小吃店維生，「下午5 點半左右」正是
    生意正忙的時段，豈有可能擺著1 樓生意不做而上2 樓與其
    算此舊帳，且若算帳，在1 樓亦可，豈有非至2 樓女子臥房
    算帳之理，聲請人就此曾令被告舉證，其未舉證，焉能採信
    ！
  4.承上，被告上開辯詞係臨訟捏詞，自不足採，既此，其即應
    另行舉證證明，而其迄今仍無法證明聲請人「係在2 樓親蓋
    」，即應予以起訴。原處分機關非僅未予起訴，反謂聲請人
    應再負舉證證明「被告盜蓋印章之責」，殊與舉證責任相違
    。
  5.被告於93年1 月12日稱：「（問：乙○○○的章是在什麼地
    方蓋的？）是告訴人在臺北縣新店市○○路626 樓1 樓她經
    營的小吃店。」，嗣於同年4 月15日另謂「87年5 月10日左
    右在新店市○○路626 號2 樓和平理性的狀況下達成協議，
    協議以後1 週左右帶著這份通知書到新店市○○路626 號2
    樓．．告訴人親自在借款人欄蓋她自己的印章」等語，惟究
    係在1 樓或2 樓，原處分機關均未命被告舉證，足證原處分
    書確實過於率斷。
  (二)就被告涉嫌恐嚇部分：
    告訴人曾一再指述被告親以電話恐嚇聲請人，被告對此一指
    控均已承認，豈能予以不起訴。至就被告教唆恐嚇部分，證
    人李雲禒於90年5 月30日在地檢署結證所稱之語，已足為積
    極或直接證據。被告雖辯稱其只叫李雲祿及討債公司討債，
    未叫其等恐嚇，惟證人金志英、警員沈建明、邵德馨等均見
    有噴漆、放毒蛇等，設若被告確未教唆，討債人員豈有自行
    前往噴漆、放蛇之理？況此時已進入司法程序，如被告未教
    唆，討債者何若甘冒刑事之險？足證被告確有教唆及親自恐
    嚇無疑。退而言之，亦應綜合綜有討債人員來砸店、放蛇．
    等間接證據，本於推理作用，認定被告犯行。
二、按告訴人不服上級法院檢察署檢察長或檢察總長認再議為無
    理由而駁回之處分者，得於接受處分書後10日內委任律師提
    出理由狀，向該管第一審法院聲請交付審判。刑事訴訟法第
    二百五十八條之一第一項定有明文。本件聲請人即告訴人乙
    ○○○以被告甲○○偽造文書等案件，經臺灣臺北地方法院
    檢察署檢察官於93年11月29日以92年度偵字第22179 號不起
    訴處分後，聲請人不服，聲請再議，嗣經臺灣高等法院檢察
    署檢察長於94年2 月18日以94年度上聲議字第553 號駁回再
    議，經聲請人於同年4 月1 日收受，而於同月4 日委任律師
    向本院提出本件聲請，業經本院調閱上開案件卷宗核閱無訛
    ，聲請人之聲請，合於程序要件，應先敘明。
三、次按法院認為交付審判之聲請不合法或無理由者，應駁回之
    ；又法院為裁定前，得為必要之調查，同法第二百五十八條
    之三第二項前段、第三項分別定有明文。依上開規定之立法
    意旨，既係對於檢察官不起訴或緩起訴裁量權制衡之一種外
    部監督機制，法院僅就檢察官所為不起訴或緩起訴之處分是
    否正確加以審查，以防止檢察機關濫權，依此立法精神，法
    院就聲請交付審判案件之審查，所謂「得為必要之調查」，
    其調查證據之範圍，自應以偵查中曾顯現之證據為限，不得
    就告訴人新提出之證據再為調查，亦不可蒐集偵查卷以外之
    證據，否則，將與刑事訴訟法第二百六十條之再行起訴規定
    ，混淆不清（參照臺灣高等法院91年4 月25日第一次刑事庭
    庭長法律問題研究會議決議意旨），亦將使法院兼任檢察官
    而有回復「糾問制度」之虞。且法院裁定交付審判，即如同
    檢察官提起公訴使案件進入審判程序，是法院裁定交付審判
    之前提，必須偵查卷內所存證據已符合刑事訴訟法第二百五
    十八條第一項規定「足認被告有犯罪嫌疑」檢察官應提起公
    訴之情形，亦即該案件已經跨越起訴門檻，否則，縱或法院
    對於檢察官所認定之基礎事實有不同判斷，但如該案件仍須
    另行蒐證偵查始能判斷應否交付審判者，因交付審判審查制
    度並無如同再議救濟制度得為發回原檢察官續行偵查之設計
    ，法院仍應依同法第二百五十八條之三第二項前段規定，以
    聲請無理由裁定駁回。再按犯罪事實應依證據認定之，無證
    據不得認定犯罪事實，刑事訴訟法第一百五十四條第二項定
    有明文；又被害人所述被害情形如無瑕疵可指，而就其他方
    面調查又與事實相符，其供述始足據為判決之基礎；且告訴
    人之告訴，係以使被告受刑事訴追為目的，是其陳述是否與
    事實相符，仍應調查其他證據以資審認（最高法院32年上字
    第657 號、52年台上字第1300號判例參照）。而事實之認定
    ，應憑證據，如未能發現相當證據，或證據不足以證明，自
    不能以推測或擬制之方法，為裁判基礎（最高法院40年台上
    字第86號判例參照）。另認定犯罪事實所憑之證據，雖不以
    直接證據為限，間接證據亦包括在內，然而無論直接或間接
    證據，其為訴訟上之證明，須於通常一般之人不致有所懷疑
    ，而得確信其為真實之程度者，始得據為有罪之認定，倘其
    證明尚未達到此一程度，而有合理之懷疑存在時，即無從為
    有罪之認定，亦有最高法院76年台上字第4986號判例足供參
    照。
四(一)關於被告涉嫌偽造文書部份：
  1.聲請人雖主張支付命令係具有「公證力」之文書，其已依法
    提出異議，足證被告當時確曾保管聲請人上開物品和盜蓋云
    云，惟按支付命令係民事特別程序，聲請人提出異議僅為法
    律保障債務人之救濟程序，使案件進入民事第一審程序審判
    ，並不足以推知聲請人所稱上開情事。且支付命令如經確定
    ，亦僅具有執行力，至所謂公證效力僅存在於公證人製作之
    公證書，聲請人自行所為闡釋，已有誤會。其復進而執上揭
    謬詞，指摘原處分所認與論理法則相悖，自亦無可採。
  2.再者，聲請人並不否認通知書上之印章係屬真正，是衡諸常
    情，個人之印章應以自行保管為常態。聲請人雖指稱其將印
    章交予被告，惟為被告所否認，而聲請人就此，除未能舉證
    以實其說外；其交付被告之原因、及所交之物，於91年4 月
    10日偵查中係稱：因怕小偷，故於85年在臺北縣新店市○○
    路626 號家中將印章及新光保險單交付等語；詎於93年1 月
    12日偵查中改稱：係為報稅，連身分證一併交付，是其前後
    陳述亦有不一，自難遽信其所陳與事實相符。至聲請人雖另
    以被告所指聲請人蓋印當時乃小吃店生意正忙之際，焉能與
    被告協議云云，然此僅為消極事實，本不得據為被告不利之
    認定；況聲請人就此復未能舉出證人、證物以使本院確信其
    主張為實在。從而，揆諸前揭說明，實即應為被告有利之認
    定。至被告所為辯詞是否有所出入，更有甚者，縱其所辯係
    屬不能成立，亦均不足為不利被告之認定。聲請人一再主張
    被告應為舉證，並稱公訴人應命被告舉證云云，均有未合。
  (二)關於被告涉嫌恐嚇部分：
  1.聲請人固指訴被告曾以電話恐嚇，並稱被告承認此一指控云
    云。惟經本院遍查全卷，實無被告坦承以電話恐嚇之陳述在
    卷，聲請人此部分陳述，自屬有誤。且聲請人並未提出任何
    證據以資證明被告確有以電話恐嚇之情，從而，本院實難僅
    憑聲請人之片面指訴遽入人於罪。
  2.至被告固坦承分別委託李雲祿及真相徵信社代為催討聲請人
    即告訴人所欠款項，惟堅決否認有何恐嚇犯行；經核與證人
    李雲祿、及真相徵信社業務經理李秉政，於91年1 月7 日偵
    查中分別具結證稱：「被告叫我對告訴人說「要還他錢，若
    不還房子給他也可以，沒說難堪，但有說找討債公司要錢。
    」、「90年5 月25日被告到我公司．．（問：被告委託時有
    說些什麼？）他拿民事資料之藍色簿子資料來，沒說要恐嚇
    ．．（問：被告指示何法討債？）沒有，只說對方年紀較大
    ，好好與她講。」（均見90年度偵字第15001 號卷第55至58
    頁），及證人劉育宜結證所稱：「（問：你們是否有叫蘇俊
    平到人家店裡去放蛇？）沒有．．（問：被告委託你去討本
    案債的時候除委託書所載之外，有無說叫你們要放毒蛇或其
    他不正當方法？）沒有。」（見92年度偵字第22179 號卷第
    63、64頁）等語相符。至證人金志英於93年5 月24日偵查中
    雖證稱：「（問：90年8 月28日在新店市○○路626 號發現
    毒蛇時妳有無在現場？）我有在現場，當天上午告訴人在廁
    所發現有一盒子，告訴人就報警，警察在當天上午10時來，
    把紙盒打開，裡面有一條很長活的蛇。」（見同上卷第72頁
    ），惟其復證稱：「（問：妳有無看到是誰把那紙盒放在廁
    所？）沒有看到，我當時在洗碗。」（見同上筆錄）；另依
    當時前往處理之警員邵德馨於93年5 月13日所為證述（見同
    上卷第62頁），至多亦僅證明聲請人住處1 樓廁所確曾遭放
    置有蛇，然實均無從證明係被告唆使他人所為。再依警員沈
    建明於93年8 月26日偵查時結證所稱：「（問：90年8 月6
    日你有無到臺北縣新店市○○路626 號去處理告訴人乙○○
    ○被恐嚇案？）沒有，我只有去關心過，我是管區警員，90
    年6 月左右我去查戶口時，告訴人跟我說她有遭到恐嚇．．
    處理員警不是我．．我只是去查戶口。」等語，亦足知證人
    僅係經聲請人告知曾受恐嚇等情，實未親身處理、或親自見
    聞聲請人所述之恐嚇經過，自不足為被告不利之認定。又經
    臺灣臺北地方法院檢察署檢察官於93年8 月4 日以北檢茂來
    92偵22179 字第45094 號函詢臺北縣政府警察局新店分局關
    於該分局江陵派出所2 警員曾否於90年6 月至8 月間前往臺
    北縣新店市○○路626 號小吃店處理2 個30幾歲青年人，騎
    機車至該店對該店店主乙○○○恐嚇稱：要還甲○○錢，不
    然要砸你的店等語，使唐女心生畏懼之事，經臺北縣政府警
    察局新店分局93年8 月20日店警刑字第0930028724號函回覆
    ：經查並無本分局江陵派出所員警前往處理之員警紀錄，且
    工作紀錄簿上亦未發現有記載關於本案之紀錄明確，有該函
    附在92年度偵字第22179 號卷第94頁可稽，足見聲請人所言
    有2 人至其小吃店恐嚇一事，是否實在，尚有疑問，自更難
    進而推論該所謂行恐嚇之2 人，係受被告之指使，或確與討
    債公司即真相徵信社有何關聯。
五、綜上，本件聲請人雖執前揭理由指訴被告涉有偽造文書等罪
    嫌，然均無可採，已如前述，並據原處分敘之纂詳，其原處
    分所載證據取捨及事實認定之理由，亦無違背經驗法則或論
    理法則之情事，本件交付審判之聲請無理由，應予駁回。
據上論斷，依刑事訴訟法第二百五十八條之三第二項前段，裁定
如主文。
中　　華　　民　　國　　94　　年　　6 　　月　　30　　日
　　　　　　　　　        刑事第十六庭
                              審判長法  官  劉嶽承
                                    法  官  胡宗淦
                                    法　官　王幸華
上正本證明與原本無異。
本裁定不得抗告。
　　　　　　　　　　　　　　　　    書記官　陳泰寧
中　　華　　民　　國　　94　　年　　7 　　月　　1 　　日
